ACORDAO-COMPLETO-2491264

ACÓRDÃO 1779/2022 ATA 11/2022 - SEGUNDA CÂMARA

VISTOS, relatados e discutidos estes autos de admissão conduzida pela Empresa Brasileira de Serviços Hospitalares (EBSERH) em prol de Joyce de Oliveira Silva, Reuza Dias de Oliveira, Eluzia Deodoro dos Santos, Maria Luciene dos Santos e Mônica Oliveira Santos;
ACORDAM os Ministros do Tribunal de Contas da União, reunidos em Sessão da 2ª Câmara, nos termos do art. 71, III e IX, da Constituição de 1988, e dos arts. 1º, V, e 39, II, e 45 da Lei n.º 8.443, de 1992, diante das razões expostas pelo Relator, em:
9.1. assinalar a legalidade dos atos de admissão em prol de Joyce de Oliveira Silva (à Peça 3 sob o n.º 58384/2021) , Reuza Dias de Oliveira (à Peça 4 sob o n.º 58388/2021) , Eluzia Deodoro dos Santos (à Peça 5 sob o n.º 58407/2021) , Maria Luciene dos Santos (à Peça 6 sob o n.º 58413/2021) e Mônica Oliveira Santos (à Peça 7 sob o n.º 58418/2021) , concedendo-lhes o respectivo registro;
9.2. promover o envio de ciência preventiva e corretiva à Empresa Brasileira de Serviços Hospitalares (EBSERH) , nos termos do art. 9º da Resolução TCU n.º 315, de 2020, para que, na medida do possível, evite a eventual falta de tempestividade na contratação de pessoal após o prazo de validade do respectivo concurso público ou processo seletivo público e, desse modo, atente para a presteza em buscar a subsequente contratação de pessoal, para além da respectiva convocação, dentro do correspondente prazo;
9.3. enviar a cópia do presente Acórdão, com o Relatório e a Proposta de Deliberação, à Empresa Brasileira de Serviços Hospitalares (EBSERH) , para ciência e providências cabíveis; e
9.4. arquivar o presente processo.

Atos de Admissão emitidos pela Empresa Brasileira de Serviços Hospitalares em prol de Joyce de Oliveira Silva, Reuza Dias de Oliveira, Eluzia Deodoro dos Santos, Maria Luciene dos Santos e Mônica Oliveira Santos.

Segunda Câmara

Empresa Brasileira de Serviços Hospitalares (EBSERH).

3. Interessadas: Eluzia Deodoro dos Santos (CPF XXX.833.185-XX); Joyce de Oliveira Silva (CPF XXX.480.795-XX); Maria Luciene dos Santos (CPF XXX.637.335-XX); Mônica Oliveira Santos (CPF XXX.890.905-XX); Reuza Dias de Oliveira (CPF XXX.126.335-XX).

13.1. Ministros presentes: Augusto Nardes (na Presidência) e Aroldo Cedraz.
13.2. Ministro-Substituto convocado: Marcos Bemquerer Costa.
13.3. Ministro-Substituto presente: André Luís de Carvalho (Relator).

ANDRÉ DE CARVALHO

Trata-se de atos de admissão emitidos pela Empresa Brasileira de Serviços Hospitalares (EBSERH) em prol de Joyce de Oliveira Silva, Reuza Dias de Oliveira, Eluzia Deodoro dos Santos, Maria Luciene dos Santos e Mônica Oliveira Santos.
2.	Após a análise final do feito, o Auditor Federal Ivo Oliveira e Silva lançou o seu parecer conclusivo à Peça 9, com a anuência, por delegação de competência, do diretor da Sefip (Peça 10) , nos seguintes termos:
" (...) EXAME TÉCNICO
Procedimentos aplicados
3.	Os procedimentos para exame, apreciação e registro de atos de pessoal encontram-se estabelecidos na Instrução Normativa TCU 78/2018 e na Resolução TCU 206/2007. Essas normas dispõem que os atos de pessoal disponibilizados por meio do e-Pessoal devem ser submetidos previamente a críticas automatizadas, com base em parâmetros predefinidos.
4.	As críticas das informações cadastradas na etapa de coleta do ato foram elaboradas e validadas levando-se em conta as peculiaridades de cada ato. Os itens verificados nessa etapa são inerentes a dados cadastrais, fundamentos legais, mapa de tempo, ficha financeira, assim como eventuais ocorrências de acumulação. Trata-se de verificações abrangentes, minuciosas e precisas e sem a necessidade de ação humana e, portanto, menos suscetível a falhas. As críticas aplicadas estão discriminadas no sistema, no Menu e-Pessoal, opção 'Crítica', que podem ser acessadas mediante concessão de perfil específico a servidores do TCU responsáveis pela análise.
5.	Além das críticas automatizadas, há verificação humana adicional no caso de haver alertas do sistema ou informações não formatadas, como esclarecimentos do gestor ou do controle interno.
6.	As críticas também consideram os registros do Sistema Integrado de Administração de Recursos Humanos (Siape) . O Siape disponibiliza informações atualizadas sobre as parcelas que integram os proventos, diferentemente, portanto, do e-Pessoal, que informa as parcelas no momento do registro do ato. 
7.	Essa confrontação com o Siape fornece uma visão atual e verdadeira da situação, o que permite descaracterizar irregularidades e inconsistências que, embora constantes do e-Pessoal, já foram corrigidas.
8.	As verificações detectadas nos atos encontram-se discriminadas na aba de pendências de cada ato no sistema e-Pessoal, bem como nos espelhos dos atos contemplados por esta instrução.
Exame das Constatações
9.	Ato: 58384/2021 - Interessado: JOYCE DE OLIVEIRA SILVA - CPF: XXX.480.795-XX
9.1. Parecer do Controle Interno: considerar o ato Análise dispensada de acordo com o art. 14 da IN TCU 78-2018. Justificativa: Análise dispensada de acordo com o art. 14 da IN TCU 78-2018
9.2. Por intermédio de análises realizadas por esta Unidade Técnica no presente ato, não se constatou irregularidade que obste a chancela pela legalidade.
9.3. Encaminhamento do ato: 
9.3.1. Considerar LEGAL e conceder registro do ato de JOYCE DE OLIVEIRA SILVA. 
10. Ato: 58388/2021 - Interessado: REUZA DIAS DE OLIVEIRA - CPF: XXX.126.335-XX
10.1. Parecer do Controle Interno: considerar o ato Análise dispensada de acordo com o art. 14 da IN TCU 78-2018. Justificativa: Análise dispensada de acordo com o art. 14 da IN TCU 78-2018
10.2. Por intermédio de análises realizadas por esta Unidade Técnica no presente ato, não se constatou irregularidade que obste a chancela pela legalidade.
10.3. Encaminhamento do ato: 
10.3.1. Considerar LEGAL e conceder registro do ato de REUZA DIAS DE OLIVEIRA. 
11. Ato: 58407/2021 - Interessado: ELUZIA DEODORO DOS SANTOS - CPF: XXX.833.185-XX
11.1. Parecer do Controle Interno: considerar o ato Análise dispensada de acordo com o art. 14 da IN TCU 78-2018. Justificativa: Análise dispensada de acordo com o art. 14 da IN TCU 78-2018
11.2. Por intermédio de análises realizadas por esta Unidade Técnica no presente ato, não se constatou irregularidade que obste a chancela pela legalidade.
11.3. Encaminhamento do ato: 
11.3.1. Considerar LEGAL e conceder registro do ato de ELUZIA DEODORO DOS SANTOS. 
12. Ato: 58413/2021 - Interessado: MARIA LUCIENE DOS SANTOS - CPF: XXX.637.335-XX
12.1. Parecer do Controle Interno: considerar o ato Análise dispensada de acordo com o art. 14 da IN TCU 78-2018. Justificativa: Análise dispensada de acordo com o art. 14 da IN TCU 78-2018
12.2. Por intermédio de análises realizadas por esta Unidade Técnica no presente ato, não se constatou irregularidade que obste a chancela pela legalidade.
12.3. Encaminhamento do ato: 
12.3.1. Considerar LEGAL e conceder registro do ato de MARIA LUCIENE DOS SANTOS. 
13. Ato: 58418/2021 - Interessado: MONICA OLIVEIRA SANTOS - CPF: XXX.890.905-XX
13.1. Parecer do Controle Interno: considerar o ato Análise dispensada de acordo com o art. 14 da IN TCU 78-2018. Justificativa: Análise dispensada de acordo com o art. 14 da IN TCU 78-2018
13.2. Por intermédio de análises realizadas por esta Unidade Técnica no presente ato, não se constatou irregularidade que obste a chancela pela legalidade.
13.3. Encaminhamento do ato: 
13.3.1. Considerar LEGAL e conceder registro do ato de MONICA OLIVEIRA SANTOS. 
CONCLUSÃO
14. A abrangência e a profundidade das verificações levadas a efeito fundamentam convicção de que os atos 58418/2021, 58407/2021, 58388/2021, 58384/2021 e 58413/2021 podem ser apreciados pela legalidade, em razão de não terem sido encontradas irregularidades nos atos, de acordo com o item Exame das Constatações desta instrução.
PROPOSTA DE ENCAMINHAMENTO
15. Ante o exposto, com fundamento no art. 71, inciso III, da Constituição Federal, no art. 1º, inciso V, e art. 39, incisos I e II, da Lei 8.443/1992, no art. 260 do Regimento Interno do Tribunal de Contas da União, propõe-se: 
15.1. Considerar LEGAIS e conceder o registro dos atos de MONICA OLIVEIRA SANTOS, ELUZIA DEODORO DOS SANTOS, REUZA DIAS DE OLIVEIRA, JOYCE DE OLIVEIRA SILVA e MARIA LUCIENE DOS SANTOS."
3.	Enfim, por intermédio do Exmo. Sr. Procurador Rodrigo Medeiros de Lima, o MPTCU anuiu, em cota singela (Peça 11) , à aludida proposta da unidade técnica.
É o Relatório.

não há.

Procurador Rodrigo Medeiros de Lima.

ADMISSÃO DE PESSOAL. PUBLICAÇÃO APÓS O PRAZO DE VALIDADE DO CORRESPONDENTE PROCESSO SELETIVO PÚBLICO, MAS COM A CONVOCAÇÃO DAS CANDIDATAS DENTRO DESSE PRAZO DE VALIDADE. FALHA EXCLUSIVA DA ADMINISTRAÇÃO DA ENTIDADE. BOA-FÉ DAS CANDIDATAS. LEGALIDADE DOS ATOS DE ADMISSÃO COM O CONSEQUENTE REGISTRO.

ATOS DE ADMISSÃO (ADS)

Secretaria de Fiscalização de Integridade de Atos e Pagamentos de Pessoal e de Benefícios Sociais (Sefip).

Trata-se de atos de admissão emitidos pela Empresa Brasileira de Serviços Hospitalares (EBSERH) sob as seguintes condições:
	Peça
	N.º de Controle
	Interessada
	Final da Validade do Concurso
	Data da Nomeação ou Contratação
	Regime Jurídico
	Vigência (exercício) 
	Enviado ao TCU

	3
	58384/2021
	Joyce de Oliveira Silva
	8/4/2021
	26/3/2021
	Temporário
	26/3/2021
	27/5/2021

	4
	58388/2021
	Reuza Dias de Oliveira
	8/4/2021
	6/4/2021
	Temporário
	6/4/2021
	27/5/2021

	5
	58407/2021
	Eluzia Deodoro dos Santos
	8/4/2021
	13/4/2021
	Temporário
	13/4/2021
	27/5/2021

	6
	58413/2021
	Maria Luciene dos Santos
	8/4/2021
	13/4/2021
	Temporário
	13/4/2021
	27/5/2021

	7
	58418/2021
	Mônica Oliveira Santos
	8/4/2021
	13/4/2021
	Temporário
	13/4/2021
	27/5/2021

2.	Como visto, após a análise final do feito, a Sefip pugnou pela legalidade de todos os aludidos atos de admissão; tendo o MPTCU anuído a essa proposta.
3.	O TCU pode incorporar o parecer da Sefip a estas razões de decidir.
4.	Bem se vê que, na admissão de Eluzia Deodoro dos Santos, Maria Luciene dos Santos e Mônica Oliveira Santos as respectivas contratações teriam ocorrido, em 13/4/2021, ao passo que o prazo final de validade do processo seletivo público teria expirado, em 8/4/2021, mas, além de essa contratação não ter resultado de eventual decisão judicial, a convocação administrativa das candidatas teria ocorrido dentro do prazo de validade do concurso público, em 24/3/2021 (Peças 5-7) , e, por esse prisma, sobressairia a legalidade de todo o procedimento, até porque a aludida convocação figuraria aí como ato administrativo válido e eficaz, não podendo a respectiva candidata ser prejudicada pela mera demora no subsequente encerramento do procedimento de contratação pela própria.
5.	Não por acaso, em situações similares, a jurisprudência fixada pelo TCU a partir, por exemplo, dos Acórdãos 2.860/2013, 3.272/2015 e 6.210/2015, da 1ª Câmara, e dos Acórdãos 4.471/2011, 4.724/2018 e 3.467/2019, da 2ª Câmara, teria assinalado a legalidade para os semelhantes atos de admissão de pessoal em face de a convocação do respectivo aprovado ter sido promovida dentro do prazo de validade do processo seletivo público.
6.	Subsistiria, contudo, a eventual falta de tempestividade incorrida pela Empresa Brasileira de Serviços Hospitalares (EBSERH) na contratação de pessoal após o prazo de validade do respectivo processo seletivo público e, desse modo, o TCU pode prolatar a correspondente ciência preventiva e corretiva no sentido de a administração pública atentar para a presteza em buscar promover a referida contratação dentro do referido prazo.
7.	Diante, portanto, dos elementos de convicção até aqui obtidos neste processo, o TCU pode assinalar a legalidade dos atos de admissão em prol de Joyce de Oliveira Silva, Reuza Dias de Oliveira, Eluzia Deodoro dos Santos, Maria Luciene dos Santos e Mônica Oliveira Santos, concedendo-lhes o respectivo registro, sem prejuízo de prolatar a anunciada ciência preventiva e corretiva.
Ante o exposto, pugno pela prolação do Acórdão ora submetido a este Colegiado.
TCU, Sala das Sessões, em 19 de abril de 2022.
Ministro-Substituto ANDRÉ LUÍS DE CARVALHO 
Relator